【裁判字號】    97,抗,1698
【裁判日期】    971027
【裁判案由】    假扣押
【裁判全文】
臺灣高等法院民事裁定                  97年度抗字第1698號
抗  告  人  甲○○
上列抗告人因與相對人乙○○間假扣押事件，對於中華民國97年
9 月11日臺灣板橋地方法院97年度裁全字第5874號所為裁定提起
抗告，本院裁定如下：
    主      文
抗告駁回。
抗告費用由抗告人負擔。
    理      由
一、原裁定意旨略以：「聲請人（即本件之抗告人）提出電匯單
    、借據等影本為據，應認其就請求部分已為釋明，假扣押原
    因部分，聲請人並未提出任何資料證明之，其就假扣押原因
    之釋明顯屬欠缺，故本件假扣押之聲請，與民事訴訟法第52
    6條第l項、第2款規定不符，應予駁回。」等語。
二、抗告意旨略以：「相對人目前雖有三處房地，惟其中價值最
    高之台北縣板橋市○○○街112巷10號店面設定有新台幣（
    下同）1200萬元之抵押權，顯增加抗告人求償困難。又抗告
    人要求相對人返還借款，卻遭拒絕，可推知相對人有脫產之
    可能。縱認抗告人之釋明有所不足，抗告人已表明願供擔保
    以代釋明，應准抗告人之聲請，原法院不查，駁回抗告人之
    聲請，有所疏誤，爰求廢棄原裁定，准抗告人提供現金或臺
    灣銀行股份有限公司樹林分行之不記名可轉讓定存單為擔保
    ，就債務人之財產於600萬元之範圍內為假扣押。」等語。
三、按「假扣押非有日後不能執行或甚難執行者，不得為之。」
    、「『請求』及『假扣押之原因』，應釋明之；前項釋明如
    有不足，而債權人陳明願供擔保或法院認為適當者，法院得
    定相當之擔保，命供擔保後為假扣押。」民事訴訟法第五百
    二十三條第一項、第五百二十六條第一、二項分別定有明文
    。又所謂不能強制執行，如債務人浪費財產，增加負擔，或
    就其財產為不利益之處分，將成為無資力之情形等；所謂恐
    難執行，如債務人將移住遠方或逃匿。（參照最高法院十九
    年抗字第四七四號、十九年抗字第二三二判例要旨）
四、經查，抗告人於原法院聲請假扣押時，雖提出電匯單、借據
    等影本為證，惟上開證據應認係對於假扣押之「本案請求」
    之釋明。然對於假扣押之「原因」，抗告人僅泛稱：相對人
    目前雖有三處房地，惟其中價值最高之台北縣板橋市○○○
    街112巷10號店面設定有1200萬元之抵押權， 增加抗告人求
    償困難，且相對人拒絕抗告人返還借款之請求，亦可推知相
    對人有脫產之可能等語，並未提出能即時調查之證據以為釋
    明，自不足以認為相對人有浪費財產，增加負擔，或就其財
    產為不利益之處分，將成為無資力之人，或將移住遠方或逃
    匿等情事，故無從認抗告人已就假扣押之原因為釋明。
五、雖相對人陳明願供擔保，惟欲適用民事訴訟法第五百二十六
    條第二項規定，命債權人供擔保後為假扣押，前提需債權人
    就假扣押之本案請求及假扣押之原因，均已盡釋明之責，法
    院仍認釋明有所不足，始得適用該條項之規定。抗告人提起
    本件抗告，雖再提出土地及建物登記謄本證明相對人於93年
    1月13日將台北縣板橋市○○○街112巷10號房地設定1200萬
    元之最高限額抵押權予台北縣板橋市農會，惟依謄本登記日
    期所示，該抵押權設定係在相對人向抗告人93年10月 5日借
    款（假扣押之本案請求）之前，而在相對人向抗告人借款後
    ，相對人既未再另設定抵押權，自難認之前所設定之抵押權
    會使相對人有增加負擔，或就其財產為不利益之處分，將成
    為無資力之人，或將移住遠方或逃匿等情事，抗告人既未提
    出任何可使本院信其主張為真實之證據，自應認抗告人就假
    扣押之原因尚未釋明，法院當無計算相對人受損害額，而令
    抗告人供擔保之可能。故抗告人假扣押之聲請不應准許。原
    法院駁回抗告人之聲請，於法並無違誤。抗告意旨指摘原裁
    定不當，求為廢棄原裁定，為無理由，應予駁回。
六、據上論結，本件抗告為無理由，爰裁定如主文。
中    華    民    國    97    年    10    月    27    日
                    民事第十庭
                        審判長法  官  黃豐澤
                              法  官  吳謀焰
                              法  官  蕭艿菁
正本係照原本作成。
本裁定除以適用法規顯有錯誤為理由，並經本院許可外，不得再
抗告。如提起再抗告，應於收受後10日內委任律師為訴訟代理人
向本院提出再抗告狀。並繳納再抗告費新台幣１千元。
中    華    民    國    97    年    10    月    27    日
                              書記官  王秀雲


司法院資訊處製作；財團法人民間司法改革基金會備份。
